【裁判字號】    98,簡上,1138
【裁判日期】    990208
【裁判案由】    詐欺
【裁判全文】
臺灣桃園地方法院刑事判決            98年度簡上字第1138號
上  訴  人
即  被  告  癸○○
選任辯護人  巫宗翰律師
上列上訴人即被告因詐欺案件，不服本院於民國98年8 月31日以
98年度桃簡字第2272號所為之第一審簡易判決（聲請簡易判決處
刑書案號：98年度偵字第9720號及臺灣花蓮地方法院檢察署移送
併辦案號：98年度偵字第3187號）提起上訴，本院管轄第二審之
合議庭判決如下：
    主  文
上訴駁回。
癸○○緩刑貳年。
    事  實
一、癸○○明知申辦金融機構帳戶使用乃個人理財且為輕而易舉
    之事，無正當理由徵求他人提供金融機構帳戶者，極易利用
    該等帳戶為與財產有關之犯罪工具，且可預見金融機構帳戶
    提供他人使用將幫助他人實施詐欺犯罪，惟仍基於縱有人以
    其金融機構帳戶實施詐欺犯罪亦不違背其本意之幫助犯意，
    於民國98年3 月24日，見自由時報分類廣告刊登應徵司機廣
    告後，隨即撥打該分類廣告上之電話，聯繫某真實姓名年籍
    不詳自稱「小寶」之成年男子，相約在桃園縣桃園市桃園火
    車站見面後，將其在中華郵政股份有限公司桃鶯郵局帳號所
    申辦之000-00000000000000號帳戶（下稱桃鶯郵局帳戶）之
    提款卡及密碼，以應徵工作為由交給「小寶」，再由該男子
    轉交於其所屬或其他之犯罪集團成員使用。上揭詐欺集團成
    員，旋基於意圖為自己不法所有之犯意，遂利用電腦網路設
    備，在YAHOO 奇摩拍賣網站及PCHOME露天拍賣網站，佯為賣
    家而販賣商品，致辛○○、戊○○、甲○○、壬○○、庚○○、丁○○、丙○○、乙○○、己○○等人一時不察而陷於
    錯誤，分別與該詐欺集團成員聯繫購物，並依指示於如附表
    所示之時間，匯款如附表所示之金額至癸○○上開桃鶯郵局
    帳戶內（詐騙時間、詐騙方式、匯款時間、金額、帳戶詳如
    附表所示），旋由該詐欺集團成員提領一空，辛○○等人始
    悉受騙，遂報警處理。
二、案經甲○○、壬○○、丁○○訴由臺北縣政府警察局新莊分
    局報請臺灣桃園地方法院檢察署檢察官偵查後，聲請以簡易
    判決處刑暨花蓮縣政府警察局花蓮分局報請臺灣花蓮地方法
    院檢察署檢察官偵查後移送併辦。
    理  由
一、證據能力說明
  (一)按被告之自白，非出於強暴、脅迫、利誘、詐欺、疲勞訊問
    、違法羈押或其他不正之方法，且與事實相符者，得為證據
    ；被告陳述其自白係出於不正之方法者，應先於其他事證而
    為調查，該自白如係經檢察官提出者，法院應命檢察官就自
    白之出於自由意志，指出證明之方法，刑事訴訟法第156 條
    第1 項、第3 項定有明文。準此，被告對檢察官所提被告於
    警詢時及偵查中自白之證據能力俱無意見，本院亦查無明顯
    事證足證檢、警機關於製作該等筆錄，有對被告施以不正方
    法之情事，是被告於審判外之陳述，均係出於任意性之陳述
    ，且與事實相符，均認具證據能力。
  (二)被告以外之人審判外陳述筆錄
    按被告以外之人於審判外之言詞或書面陳述，除法律有規定
    者外，不得作為證據。被告以外之人於審判外之陳述，雖不
    符前4 條（指刑事訴訟法第159 條之1 至第159 條之4）之
    規定，而經當事人於審判程序同意作為證據，法院審酌該言
    詞陳述或書面陳述作成時之情況，認為適當者，亦得為證據
    。刑事訴訟法第159 條第1 項、第159 條之5 第1 項，分別
    定有明文。查被告於審判程序中，對於證人即被害人辛○○
    、戊○○、甲○○、壬○○、庚○○、丁○○、丙○○、乙○○、己○○於審判外之陳述筆錄，及其他文書證據，均不
    爭執證據能力，公訴檢察官對此等證據之證據能力亦不爭執
    ，其等警詢筆錄係證明犯罪事實存否所必要之證據，而足見
    審判外筆錄及文書具相當之可信性，依前述「同意性」之傳
    聞法則例外規定，被告以外之人於審判外之陳述均具證據能
    力。又中華郵政股份有限公司桃園郵局98年4 月20日桃營字
    第0980100441號函暨檢送000000-0號存簿儲金癸○○帳戶之
    開戶基本資料及交易明細、內政部警政署98年3 月29日、30
    日、31日、98年4 月19日反詐騙案件紀錄表（分別為被害人
    ：辛○○、戊○○、甲○○、壬○○、丁○○、丙○○、乙○○、己○○）、宜蘭縣政府警察局羅東分局公正派出所受
    理刑事案件報案三聯單、受理各類案件紀錄表、受理詐騙帳
    戶通報警示簡便格式表、網路拍賣資料暨第一銀行自動櫃員
    機交易明細表、彰化縣警察局北斗分局埤頭分駐所受理刑事
    案件報案三聯單、受理各類案件紀錄表、受理詐騙帳戶通報
    警示簡便格式表暨台中銀行自動櫃員機交易明細表、臺北市
    政府警察局中山分局大直派出所受理刑事案件報案三聯單、
    陳報單、受理詐騙帳戶通報警示簡便格式表暨華南銀行自動
    櫃員機交易明細表、臺北縣政府警察局新莊分局福營派出所
    受理刑事案件報案三聯單、受理各類案件紀錄表、受理詐騙
    帳戶通報警示簡便格式表、EATM交易記錄查詢暨網路拍賣資
    料、臺南市警察局第四分局華平派出所受理刑事案件報案三
    聯單（被害人：庚○○）、受理詐騙帳戶通報警示簡便格式
    表暨中國信託銀行自動櫃員機交易明細表、新竹縣警察局竹
    東分局下公館派出所受理刑事案件報案三聯單、陳報單、受
    理各類案件紀錄表、受理詐騙帳戶通報警示簡便格式表暨中
    華郵政自動櫃員機交易明細表、屏東縣政府警察局恆春分局
    仁壽派出所受理刑事案件報案三聯單、受理各類案件紀錄表
    、受理詐騙帳戶通報警示簡便格式表、受理詐騙帳戶通報警
    示、詐騙電話斷話簡便格式表暨中華郵政自動櫃員機交易明
    細表、臺中市警察局第六分局永福派出所受理刑事案件報案
    三聯單、受理各類案件紀錄表、陳報單、受理詐騙帳戶通報
    警示簡便格式表、網路拍賣資料暨郵政國內匯款執據、財團
    法人金融聯合徵信中心通報案件紀錄資訊（癸○○）、遠傳
    電信股份有限公司傳真門號0000000000號用戶之年籍資料、
    法務部電信資訊查詢系統（威寶）電信使用者資料查詢單（
    門號0000000000、0000000000）、臺灣大哥大門號00000000
    00號國內通話費明細、報紙分類廣告、稅務電子閘門財產所
    得調件明細表（癸○○）、遠傳電信股份有限公司傳真門號
    0000000000號用戶之年籍資料、花蓮縣警察局花蓮分局中華
    派出所受理各類案件紀錄表、受理刑事案件報案三聯單、受
    理詐騙帳戶通報警示簡便格式表、陳報單、網路ＡＴＭ交易
    明細、手機簡訊翻拍照片暨網路拍賣等資料，均與本案事實
    具有自然關聯性，復屬書證性質，且查無事證足認有違背法
    定程序或經偽造、變造所取得之情事，而被告對此部分之證
    據能力亦不爭執，是堪認有證據能力，附此敘明。
二、被告上訴意旨略以：伊於應徵工作時，公司告以應先提供銀
    行帳戶之金融卡、密碼，被告急於求職，一時失慮遂將金融
    卡及密碼交給真實姓名年籍均不詳「小寶」之成年男子，事
    後被害人受騙，非伊所能預期。嗣於本院審理中，坦承前述
    犯罪事實，且與被害人達成和解，並已賠償被害人損害，請
    求宣告緩刑等語。
三、犯罪事實之認定
    訊據被告癸○○對於上開犯罪事實，於本院審理時自白不諱
    ，核與證人即被害人辛○○、戊○○、甲○○、壬○○、庚○○、丁○○、丙○○、乙○○、己○○等人分別於警詢中
    陳述其等於如附表所示之時、地，透過拍賣網站刊登之虛偽
    訊息而陷於錯誤下標購物，並分別於98年3 月27日、28日各
    自匯款如附表所示之金額至被告所申辦之上開桃鶯郵局帳戶
    內等情合致（參98年度偵字第9 頁至第27頁、花蓮縣警察局
    花蓮分局刑案偵查卷被害人調查筆錄）。此外，並有中華郵
    政股份有限公司桃園郵局98年4 月20日桃營字第0980100441
    號函檢送被告上開桃鶯郵局帳戶之開戶基本資料及交易明細
    、內政部警政署98年3 月29日、30日、31日、98年4 月19日
    反詐騙案件紀錄表、受理刑事案件報案三聯單、受理各類案
    件紀錄表、受理詐騙帳戶通報警示簡便格式表、網路拍賣資
    料暨、自動櫃員機交易明細表、EATM交易記錄查詢暨網路拍
    賣資料、郵政國內匯款執據、財團法人金融聯合徵信中心通
    報案件紀錄資訊、陳報單、網路ATM 交易明細、手機簡訊翻
    拍照片暨網路拍賣等資料附卷可參。足認被告於本院審理時
    ，所為之自白具真實性而足採信。綜上所述，本件事證已臻
    明確，被告如事實欄所載犯行洵堪認定，應予依法論科。
四、論罪科刑之法律適用
  (一)核被告癸○○所為，係犯刑法第30條第1 項、刑法第339 條
    第1 項之幫助詐欺取財罪。按刑法上之幫助犯，係對於犯罪
    與正犯有共同之認識，而以幫助之意思，對於正犯資以助力
    ，而未參與實施犯罪之行為者而言（最高法院75年度台上字
    第1509號、88年度台上字第1270號判決參照）。是以如未參
    與實施犯罪構成要件之行為，而係出於幫助之意思提供助力
    ，即屬幫助犯，而非共同正犯。本件被告基於幫助詐欺之犯
    意，提供上開桃鶯郵局帳戶相關資料與「小寶」及其所屬之
    犯罪集團，作為其後對被害人實施詐騙行為之用，致使被害
    人陷於錯誤，因而匯款至被告所提供之上開桃鶯郵局帳戶內
    ，是被告所為係參與詐欺罪構成要件以外之行為，且在無證
    據證明被告係以正犯而非以幫助犯之犯意參與犯罪之情形下
    ，應認其所為係幫助犯而非正犯行為。並應依刑法第30條第
    2 項規定按正犯之刑減輕之。又被告以一幫助詐欺行為，幫
    助正犯詐欺被害人9 人財物，而侵害9 個人財產法益，為一
    行為觸犯數罪名之想像競合犯，應依刑法第55條規定，從一
    重處斷。原審判決認簡易判決處刑書及臺灣花蓮地方法院檢
    察署檢察官併辦意旨書所載犯罪事實同一，依審判不可分原
    則，得併予審酌，惟漏引刑法第55條想像競合犯之規定，惟
    此部分不影響被告仍有上開幫助詐欺之犯行，核屬無重大影
    響之違誤，逕予更正補充即可，而無撤銷之必要。原審以被
    告犯行明確，依刑法第30條第1 項、第2 項、第339 條第1
    項、第41條第1 項前段，刑法施行法第1 條之1 第1 項、第
    2 項前段，逕以簡易判決判處有期徒刑3 月，並諭知如易科
    罰金，以新臺幣1,000 元折算1 日，其認事用法，核無不合
    ，量刑亦屬妥適。至被告上訴意旨原否認犯行，嗣坦承上開
    犯罪事實，並與被害人達成和解，已如數給付賠償金額，請
    求宣告緩刑。而按法官於有罪判決中，究應如何量處罪刑，
    抑或是否宣告緩刑等，均為實體法賦予審理法官裁量之刑罰
    權事項，法官行使此項裁量權，自得依據個案情節，參諸刑
    法第57條所定各款犯罪情狀之規定，於該法定刑度範圍內，
    基於合義務性之裁量，量處被告罪刑；至是否為緩刑之宣告
    ，亦應形式上審究是否符合刑法第74條所定前提要件，並實
    質上判斷被告所受之刑，是否有以暫不執行為適當之情形等
    要件。質言之，法官為此量刑或緩刑宣告之裁量權時，除不
    得逾越法定刑或法定要件外，尚應符合法規範之體系及目的
    ，遵守一般有效之經驗及論理法則等法原則，亦即應兼顧裁
    量之外部及內部性，如非顯然有裁量逾越或裁量濫用之違法
    情事，自不得任意指摘為違法（最高法院80年台非字第47 3
    號判例、75年台上字第7033號判例、72年台上字第6696號判
    例、72年台上字第3647號判例意旨參照）。原審量定刑期，
    已審酌被告提供上開帳戶予不法份子使用，助長他人犯罪之
    風氣，並使不法份子易於逃避犯罪之查緝，嚴重破壞社會治
    安及造成被害人尋求救濟之困難，所為誠屬不該，併考量本
    件被害人遭詐騙之金額及被告未坦承全部犯行之犯後態度等
    一切情狀，而判處被告有期徒刑3 月，並諭知易科罰金之折
    算標準，並未逾越客觀上之適當性、必要性及相當性之比例
    原則，核屬妥適。綜上，本件原審判決認事用法及量刑既均
    無違誤瑕疵可指，本件被告上訴自無理由，應予駁回。
  (二)又被告未曾受有期徒刑以上刑之宣告，有臺灣高等法院被告
    前案紀錄表可按，其因一時失慮，偶罹刑典，事後已坦承犯
    行，且與被害人達成和解，並給付賠償金額，而徵得被害人
    原諒，此有和解書及匯款單影本等件存卷可參，已見其深具
    悔意，是被告經此偵、審教訓後，當知所警惕，告訴人亦書
    面表示不反對被告為緩刑宣告，本院認尚無逕對被告施以短
    期自由刑之必要，為期其能有效回歸社會，故原審對被告宣
    告之刑，以暫不執行為適當，爰依刑法第74條第1 項第1款
    規定，併予宣告緩刑2 年，以啟自新。
據上論斷，應依刑事訴訟法第455 條之1 第1 項、第3 項、第36
8條，刑法第74條第1項第1款，判決如主文。
本案經檢察官梁光宗到庭執行職務。
中    華    民    國    99    年    2     月    8     日
              刑事第六庭  審判長法  官  錢建榮
                                法  官  黃翊哲
                                法  官  呂美玲
以上正本證明與原本無異。
不得上訴。
                                書記官  李玉華
中    華    民    國    99    年    2     月    12    日
附表：
┌─┬───┬──────┬────────────────────┬──────┬─────┬───────┐
│編│被害人│詐 騙 時 間 │詐術方式（金額均為新臺幣）              │匯款時間    │匯款金額（│匯入帳戶      │
│號│      │ （民國）   │                                        │（民國）    │新臺幣）  │              │
├─┼───┼──────┼────────────────────┼──────┼─────┼───────┤
│1 │辛○○│98年3 月27日│詐騙集團所屬不詳成員先於雅虎奇摩拍賣網站│98年3 月27日│4,200元。 │癸○○，      │
│  │      │下午8 時許  │上刊登訊息，詐稱欲拍賣PSP 遊戲機，被害人│下午8 時59分│          │桃園桃鶯郵局，│
│  │      │            │辛○○於左列時間，在其臺北縣泰山鄉○○路│            │          │00000000000000│
│  │      │            │住處閱覽該訊息後陷於錯誤而下標，依該詐騙│            │          │號帳戶。      │
│  │      │            │集團成員所指示，於右列時間在泰山鄉第一銀│            │          │              │
│  │      │            │行提款機，以轉帳匯款之方式，匯款4,200 元│            │          │              │
│  │      │            │至癸○○上揭桃鶯郵局帳戶中。            │            │          │              │
├─┼───┼──────┼────────────────────┼──────┼─────┼───────┤
│2 │戊○○│98年3 月27日│詐騙集團所屬不詳成員先於雅虎奇摩拍賣網站│98年3 月27日│7,000元。 │同上。        │
│  │      │下午9 時42分│上刊登訊息，詐稱欲拍賣數位相機，被害人莊│下午9 時42分│          │              │
│  │      │許          │士賢於左列時間，在其彰化縣埤頭鄉○○○路│許          │          │              │
│  │      │            │住處閱覽該訊息而陷於錯誤，即與該詐騙集團│            │          │              │
│  │      │            │所屬不詳成員透過MSN 聯絡，並依該詐騙集團│            │          │              │
│  │      │            │成員所指示，於右列時間在埤頭鄉○○○路之│            │          │              │
│  │      │            │臺中商業銀行提款機，以轉帳匯款之方式，匯│            │          │              │
│  │      │            │款7,000 元至癸○○上揭桃鶯郵局帳戶中。  │            │          │              │
├─┼───┼──────┼────────────────────┼──────┼─────┼───────┤
│3 │甲○○│98年3 月27日│詐騙集團所屬不詳成員先於雅虎奇摩拍賣網站│98年3 月27日│11,120元。│同上。        │
│  │      │            │上刊登訊息，詐稱欲拍賣IPHONE手機，被害人│下午10時5 分│          │              │
│  │      │            │甲○○於左列時間，在其臺北市○○區○○路│許          │          │              │
│  │      │            │住處閱覽該訊息後，陷於錯誤而下標，並依該│            │          │              │
│  │      │            │詐騙集團成員所指示，於右列時間在臺北市和│            │          │              │
│  │      │            │平東路之華南銀行提款機，以轉帳匯款之方式│            │          │              │
│  │      │            │，匯款11,120元至癸○○上揭桃鶯郵局帳戶中│            │          │              │
│  │      │            │。                                      │            │          │              │
├─┼───┼──────┼────────────────────┼──────┼─────┼───────┤
│4 │壬○○│98年3 月28日│詐騙集團所屬不詳成員先於露天拍賣網站上刊│98年3 月28日│17,950元。│同上。        │
│  │      │凌晨0 時30分│登訊息，詐稱欲拍賣數位相機，被害人壬○○│凌晨1 時28分│          │              │
│  │      │許          │於左列時間，在其臺北縣新莊市○○街住處閱│許          │          │              │
│  │      │            │覽該訊息後，陷於錯誤而下標，並依該詐騙集│            │          │              │
│  │      │            │團成員所指示，於右列時間在上開住處使用網│            │          │              │
│  │      │            │路銀行ATM ，以轉帳匯款之方式，匯款17,950│            │          │              │
│  │      │            │元至癸○○上揭桃鶯郵局帳戶中。          │            │          │              │
├─┼───┼──────┼────────────────────┼──────┼─────┼───────┤
│5 │庚○○│98年3 月28日│詐騙集團所屬不詳成員先於雅虎奇摩拍賣網站│98年3 月28日│10,000元。│同上。        │
│  │      │凌晨1 時許  │上刊登訊息，詐稱欲拍賣廠牌ASUS型號F6V 筆│上午10時8 分│          │              │
│  │      │            │記型電腦，被害人庚○○於左列時間，在其臺│許          │          │              │
│  │      │            │南市○○區○○路住處閱覽該訊息後，陷於錯│            │          │              │
│  │      │            │誤而下標，並依該詐騙集團成員所指示，於右│            │          │              │
│  │      │            │列時間在臺南市○○路○段之中國信託銀行提│            │          │              │
│  │      │            │款機，以轉帳匯款之方式，匯款10,000元至劉│            │          │              │
│  │      │            │彥杉上揭桃鶯郵局帳戶中。                │            │          │              │
├─┼───┼──────┼────────────────────┼──────┼─────┼───────┤
│6 │丁○○│98年3 月27日│詐騙集團所屬不詳成員先於露天拍賣網站上刊│98年3 月28日│5,000元。 │同上。        │
│  │      │            │登訊息，詐稱欲拍賣PSP 遊戲機，被害人梁士│上午11時26分│          │              │
│  │      │            │傑於左列時間，在其新竹縣竹東鎮○○路住處│許          │          │              │
│  │      │            │閱覽該訊息後陷於錯誤而下標，依該詐騙集團│            │          │              │
│  │      │            │成員所指示，於右列時間至郵局提款機，以轉│            │          │              │
│  │      │            │帳匯款之方式，匯款5,000 元至癸○○上揭桃│            │          │              │
│  │      │            │鶯郵局帳戶中。                          │            │          │              │
├─┼───┼──────┼────────────────────┼──────┼─────┼───────┤
│7 │己○○│98年3 月27日│詐騙集團所屬不詳成員先於雅虎奇摩拍賣網站│98年3 月28日│8,000元。 │同上。        │
│  │      │下午11時30分│上刊登訊息，詐稱欲拍賣廠牌ASUS型號      │中午11時57分│          │              │
│  │      │許          │EEEPC1000H筆記型電腦，被害人己○○於左列│許          │          │              │
│  │      │            │時間，在其花蓮市○○路住處閱覽該訊息後，│            │          │              │
│  │      │            │陷於錯誤而下標，並依該詐騙集團成員所指示│            │          │              │
│  │      │            │，於右列時間在住處使用網路銀行ATM ，以轉│            │          │              │
│  │      │            │帳匯款之方式，匯款8,000 元至癸○○上揭桃│            │          │              │
│  │      │            │鶯郵局帳戶中。                          │            │          │              │
├─┼───┼──────┼────────────────────┼──────┼─────┼───────┤
│8 │丙○○│98年3 月28日│詐騙集團所屬不詳成員先於露天拍賣網站上刊│98年3 月28日│6,150元。 │同上。        │
│  │      │上午10時8 分│登訊息，詐稱欲拍賣物品，被害人丙○○於左│上午11時58分│          │              │
│  │      │許          │列時間，在其屏東縣恆春鎮○○路租屋處閱覽│許          │          │              │
│  │      │            │該訊息後而陷於錯誤，透過即時通訊軟體與該│            │          │              │
│  │      │            │詐騙集團所屬不詳成員聯繫，並依該詐騙集團│            │          │              │
│  │      │            │成員所指示，於右列時間在屏東縣恆春鎮中正│            │          │              │
│  │      │            │路南門郵局提款機，以轉帳匯款之方式，匯款│            │          │              │
│  │      │            │6,150元至癸○○上揭桃鶯郵局帳戶中。     │            │          │              │
├─┼───┼──────┼────────────────────┼──────┼─────┼───────┤
│9 │乙○○│98年3 月27日│詐騙集團所屬不詳成員先於露天拍賣網站上刊│98年3 月28日│8,000元。 │同上。        │
│  │      │            │登訊息，詐稱欲拍賣廠牌ASUS型號EEEPC1000H│中午12時4 分│          │              │
│  │      │            │筆記型電腦，被害人乙○○於左列時間，在其│許          │          │              │
│  │      │            │臺中市西屯區○○○路居處閱覽該訊息後，陷│            │          │              │
│  │      │            │於錯誤而下標，並依該詐騙集團成員所指示，│            │          │              │
│  │      │            │於右列時間在臺中市○○路郵政總局，以臨櫃│            │          │              │
│  │      │            │匯款之方式，匯款8,000 元至癸○○上揭桃鶯│            │          │              │
│  │      │            │郵局帳戶中。                            │            │          │              │
└─┴───┴──────┴────────────────────┴──────┴─────┴───────┘

司法院資訊處製作；財團法人民間司法改革基金會備份。
